【裁判字號】    97,審訴,4966
【裁判日期】    980224
【裁判案由】    搶奪
【裁判全文】
臺灣高雄地方法院刑事判決            97年度審訴字第4966號
公  訴  人  臺灣高雄地方法院檢察署檢察官
被      告  乙○○
上列被告因搶奪案件，經檢察官提起公訴（97年度偵字第14169
號），本院改依簡式審判程序審理，判決如下：
    主  文
乙○○犯搶奪罪，累犯，處有期徒刑拾壹月。
    事  實
一、乙○○前因肅清煙毒條例案件，經臺灣高等法院高雄分院以
    84年度上訴字第1626號判決，判處有期徒刑3 年4 月、4 月
    ，應執行有期徒刑3 年7 月確定，及經本院以84年度訴字第
    3230號判決，判處有期徒刑3 年6 月確定，入監執行後，於
    民國88年1 月30日因假釋出監，於假釋期間，因竊盜案件，
    經本院以89年度易字第287 號判決，判處有期徒刑1 年確定
    ，另因搶奪等案件，經本院以89年度訴字第1817號判決，判
    處有期徒刑2 年6 月、10月，應執行有期徒刑3 年2 月確定
    （本案嗣經本院以96年度聲減字第4467號裁定，就合於減刑
    要件部分予以減刑，並定應執行為有期徒刑2 年10月），其
    前開假釋亦遭撤銷，再度入監服刑，於97年1 月23日再因假
    釋出監，而於97年2 月5 日假釋期滿執行完畢。惟其仍不知
    悔改，於97年5 月12日夜間7 時18分許，在高雄市○○區○○路341 號前，見甲○○○騎乘車牌號碼YOC-719 號輕型機
    車行經該處，竟無故趨前靠近甲○○○，對之口出三字經（
    公然侮辱部分未據告訴），並作勢欲毆打甲○○○，甲○○○見狀乃欲騎乘機車離去該處，然因過於慌張而人車倒地，
    詎乙○○基於意圖為自己不法之所有犯意，趁甲○○○不及
    防備之際，突然下手搶奪甲○○○所有之上開機車，並隨即
    騎乘該機車逃離該處，此時適有巡邏員警胡哲誠、丙○○行
    經該處，聽聞甲○○○呼救聲而上前追捕乙○○，嗣於同日
    夜間7 時20分許，在福安路249 號前，當場查獲乙○○及上
    開機車（已發還甲○○○），因而知悉上情。
二、案經高雄市政府警察局苓雅分局移送臺灣高雄地方法院檢察
    署檢察官偵查起訴。
    理  由
一、按本件被告乙○○所犯係死刑、無期徒刑、最輕本刑為3 年
    以上有期徒刑以外之罪，其於準備程序就被訴事實為有罪之
    陳述，經受命法官告知簡式審判程序之旨，並聽取其與公訴
    人之意見後，本院認無不得或不宜改依簡式審判程序進行之
    處，爰依刑事訴訟法第273 條之1 第1 項、第284 條之1 ，
    裁定本件由受命法官獨任進行簡式審判程序，合先敘明。
二、前揭犯罪事實，業據被告於本院審理時坦承不諱，核與被害
    人甲○○○於警詢、偵訊中（見偵卷第5 至7 頁、第39、40
    頁）所述情節相符，並有被害人出具之贓物認領保管單（見
    偵卷第16頁）（上開被告以外之人於審判外所為之言詞、書
    面陳述，因本件已改行簡式審判程序，依刑事訴訟法第159
    條第2 項之規定，應具有證據能力）、查獲相片（見偵卷第
    17頁）在卷可稽，則被告前開自白顯與事實相符，堪以採信
    。本件事證明確，被告前揭犯行，足堪認定。
三、核被告所為，係犯刑法第325 條第1 項之搶奪罪。被告有上
    述之前科紀錄乙情，有臺灣高等法院被告前案紀錄表在卷可
    稽，其受有期徒刑執行完畢，5 年內故意再犯本件最重本刑
    為有期徒刑以上之罪，為累犯，應依刑法第47條第1 項規定
    加重其刑。至被告於本院審理中辯稱：案發當時伊有飲酒，
    因而影響伊的精神狀況乙節，查證人即查獲本案之員警丙○○於本院審理中證述：伊追捕被告過程中，感覺被告精神有
    一點亢奮，因為當時其在騎乘被害人機車的過程中，兩腳有
    懸空擺動的情形，好像在玩的樣子，但除此之外，並無其他
    任何不正常駕駛行為發生，嗣伊將被告攔下來時，並沒有聞
    到被告有喝酒的氣味，也沒有發覺其有其他喝酒的情形，且
    被告也沒有提到其有喝酒，而當時伊告訴被告其行為是不對
    的，被告有說他知道了，並有提到其不知道為什麼會這樣做
    ，但其並無出現答非所問的情形等語（見本院卷第37、38頁
    ），是依證人丙○○上開證述內容，顯見被告於案發當時，
    並無任何飲酒之跡象，而其於遭追捕過程中，雖有精神亢奮
    之情，並於為警查獲時，有辯稱不知自己為何會犯案，然其
    既能正常騎乘機車，且能夠針對員警之問題回答、未出現答
    非所問狀況，是其於案發當時之精神狀態，顯然未有刑法第
    19條第1 項所稱「不能辨識其行為違法或欠缺依其辨識而行
    為之能力」，抑或同法第19條第2 項所謂「辨識行為違法或
    依其辨識而行為之能力，顯著減低」之情形，附此敘明。爰
    審酌被告正值青壯，為貪圖不法利益，竟以前開方式搶奪他
    人財物，所為實不足取，且先前已有犯搶奪案件經論罪科刑
    之紀錄，業如前述，竟仍為本件犯行，顯然未能知所悔悟警
    惕，然念其犯後尚知坦承犯行，態度良好，復參以被害人遭
    搶之財物價值等一切情狀，量處如主文所示之刑，以示懲儆
    。
據上論斷，應依刑事訴訟法第273 條之1 第1 項、第284 條之1
、第299 條第1 項前段，刑法第325 條第1 項、第47條第1 項，
判決如主文。
本案經檢察官陳麗琇到庭執行職務。
中    華    民    國    98    年    2     月    24    日
                  刑事第七庭    法  官  陳君杰
以上正本證明與原本無異。
如不服本判決應於收受判決後10日內向本院提出上訴書狀，並應
敘述具體理由。其未敘述上訴理由者，應於上訴期間屆滿後20日
內向本院補提理由書(均須按他造當事人之人數附繕本)「切勿逕
送上級法院」。
中    華    民    國    98    年    2     月    24    日
                                書記官  李承悌
附錄本判決論罪科刑法條全文：
刑法第325 條第1 項
意圖為自己或第三人不法之所有，而搶奪他人之動產者，處6 月
以上5 年以下有期徒刑。


司法院資訊處製作；財團法人民間司法改革基金會備份。
